【裁判字號】    89,易,1324
【裁判日期】    891018
【裁判案由】    竊盜
【裁判全文】
臺灣臺中地方法院刑事判決                        八十九年度易字第一三二四號
    公  訴  人  臺灣臺中地方法院檢察署檢察官
    被      告  甲○○
    輔佐人即
    被告之父    乙○○
    指定辯護人  本院公設辯護人  戊○○
右列被告因竊盜等案件，經檢察官提起公訴（八十九年度偵字第四一六一號），本院
判決如左：
    主  文
甲○○攜帶兇器竊盜，處有期徒刑捌月，扣案之斜口鉗子壹把，沒收；又偽造署押，
足以生損害於公眾及他人，處有期徒刑肆月，在台中市警察局刑警隊少年組八十九年
三月十六日下午七時五十分許之偵訊（調查）筆錄上及嫌犯相片上偽造之「張家和」
署押各壹枚，均沒收。應執行有期徒刑拾月，扣案之斜口鉗子壹把及在台中市警察局
刑警隊少年組八十九年三月十六日下午七時五十分許之偵訊（調查）筆錄上與嫌犯相
片上偽造之「張家和」署押各壹枚，均沒收。於刑之執行完畢或赦免後，令入相當處
所，施以監護貳年。
    事  實
一、甲○○已罹患精神分裂症─合併戀物癖多年，曾於民國八十六年間因犯竊盜等罪
    ，經本院判處罰金六千元確定，於同年九月九日執行完畢；復於八十七年間因犯
    竊盜罪，經本院判處有期徒刑十月，緩刑三年確定（尚於緩刑期間，以上均未構
    成累犯）。猶不知悔改，復意圖為自己不法之所有，於八十九年三月十六日上午
    十一時五十分許，持其所有客觀上足以對人之生命、身體產生危害，可供兇器使
    用之斜口鉗子一把，前往台中市○○路○段三五九號吉安超級市場，乘人不覺，
    著手竊取該賣場所陳列販賣之ＳＡＶＶＹ品牌女用內褲兩件及褲襪三條（共價約
    新台幣二千一百五十七元），即以上開斜口鉗子取下該兩件女用內褲上之防盜釦
    後將女用內褲及褲襪藏置在腰際並以外套掩蓋，得手後欲由入口處之服務台離開
    該賣場時，經該賣場保全人員丙○○發現當場報警查獲，並取出上開物品及扣得
    上開斜口鉗子一把。詎甲○○為避免受刑事處分，於當日下午六時三十分許，在
    接受台中市警察局刑警隊少年組隊員丁○○偵訊時，竟冒用張家和之名義應訊，
    並接續在該少年組八十九年三月十六日下午七時五十分許之偵訊（調查）筆錄上
    及嫌犯相片上偽簽「張家和」之署押各一枚，足以生損害於張家和及司法機關偵
    辦案件之正確性。
二、案經台中市警察局移送台灣台中地方法院檢察署檢察官偵查起訴。
    理  由
一、訊據被告甲○○固於本院八十九年九月二十七日審理時未坦承右揭竊盜及偽造署
    押之犯行，惟被告就右揭竊盜犯行部分，先於同年三月十六日警訊時坦承不諱、
    再於同年三月十六日及三月三十日檢察官訊問時矢口否認，辯稱：伊有帶一把斜
    口鉗子到該賣場，但未行竊云云、復於同年四月十六日及五月三日本院訊問時坦
    承不諱，然辯稱：伊雖有竊取上開女用內褲及褲襪，但未破壞其上之防盜扣云云
    ，所供先後紛歧；就右揭偽造署押犯行部分，則迭於警訊、檢察官訊問及本院訊
    問時皆矢口否認，先於同年三月十六日檢察官訊問時辯稱：伊未自稱「張家和」
    ，是警察逼伊在筆錄上簽名的，且警察還毆打伊左眼部下方致瘀青云云、再於同
    年三月三十日檢察官訊問時辯稱：警察有拿槍用力抵住伊頸部，並逼伊承認是「
    張家和」云云、復於同年五月三日本院訊問時辯稱：伊被抓時，因怕連累家人，
    才向警察自稱「張家和」，後來伊拒絕在警訊筆錄上簽名，是警察強拉伊手在筆
    錄上簽名及按指印云云，其此部分供詞亦前後不一。經查右揭事實，業據被害人
    吉安超級市場之保全人員丙○○及證人即台中市警察局刑警隊少年組隊員丁○○
    證述綦詳，並有贓物認領保管收據一紙、扣案斜口鉗子一把及在台中市警察局刑
    警隊少年組八十九年三月十六日下午七時五十分許之偵訊（調查）筆錄上與嫌犯
    相片上偽造之「張家和」署押各一枚可資佐證。且證人丁○○證稱：渠等接獲報
    案趕到現場時，甲○○是趴在地上被渠等逮捕的，甲○○於警訊時非常合作，自
    稱「張家和」，並自行在筆錄上簽名及蓋指印，渠等絕未毆打其左臉部，亦未逼
    伊簽名乙情；被害人吉安超級市場之保全人員丙○○亦指稱：渠在賣場內發覺甲○○行蹤有異，便派人跟蹤他，見他撕掉褲襪包裝上的感應條碼及剪掉內褲上的
    防盜扣後，未經結帳即由入口處之服務台步出，才將他帶至辦公室，甲○○起先
    未回答渠主管的問話，其後才自稱「張家和」，並坦承行竊，最後得知將被移送
    警局時，先跪地求饒，後趁渠主管不注意之際撞牆致左臉部有瘀青乙情。衡情被
    害人吉安超級市場之保全人員丙○○及證人丁○○與被告宿不相識，亦無怨隙，
    自無無端設詞誣陷被告之理，其二人之證詞應可採憑。顯見被告所辯，係事後飾
    卸之詞，不足採信。本件事證明確，被告之犯行洵堪認定。
二、核被告所為，係犯刑法第三百二十一條第一項第三款之攜帶兇器竊盜罪及同法第
    二百十七條第一項（公訴人漏載第一項）之偽造署押罪。被告係基於一個避免刑
    事處分之犯意，而為多次偽造署押之犯行，應屬接續犯。再被告所犯上開二罪，
    犯意各別，構成要件不同，應分論併罰。復查被告於八十九年三月十六日經台灣
    台中地方法院檢察署檢察官聲請本院羈押於台灣台中看守所後，即先後於同年四
    月十一日、同年四月二十五日、同年五月九日、同年五月二十三日因出現緊張、
    顫抖、害怕等症狀而多次接受精神科診療，經診斷為患有器質性腦部疾病，疑似
    心因性精神病，疑似創傷後壓力症候、過度焦慮狀態等情，有台灣台中看守所被
    告病歷表影本一份附卷可稽。而經本院依職權送請國軍台中總醫院就被告犯案時
    之精神狀態為鑑定，結果亦認定被告於精神狀態檢查時，「有明顯口吃現象，思
    考及反應速度皆緩慢，故難以溝通。神情焦慮、目光呆滯，與工作人員較少有目
    光接觸，行為舉止較退縮，．．．偶而有喃喃自語、答非所問的現象，少有主動
    發言，對問話亦僅有簡單之回答，思考流程慢，邏輯混亂，思考內容方面有明顯
    之被迫害妄想、關係妄想、思考被廣播等之妄想。另有明顯之聽幻覺〔命令案主
    做．．．〕，及視幻覺經驗。一般智能及判斷能力明顯退化」；於心理測驗施測
    時，被告「精神渙散，因為緊張，有口吃、重覆語言情形，反應潛伏期慢，過程
    中，案主〔即被告〕相當呆滯，會出現『不要打我』之動作及話語，並表示好多
    人打他，對案情已不記得。．．．智力測驗得總智商為６０分，乃輕度智障之能
    力表現，此與其高工畢業之能力不符，主要因為精神分裂症病程所導致之腦功能
    退化而來」；另據輔佐人即被告之父乙○○描述，被告「服役退伍後，工作不固
    定，最後無業，終日在家睡覺遊蕩，這段期間案主更明顯的有反應慢、行為退縮
    、個人衛生無法處理、懶散等情形，且有自言自語、怪異行為出現，．．．〔被
    告〕二十歲出頭即開始偷取女用內衣褲以滿足與女性貼近感的幻想。據案父〔即
    輔佐人〕提供之資料，配合臨床會談及心理測驗之結果來綜合判斷，吳員〔即被
    告〕罹患精神分裂症─合併戀物癖至少七年，目前整體之心智功能呈現明顯退化
    之狀態，故可能重覆再犯偷竊案，尤其是女用內衣物」，故被告犯案當時之精神
    狀態至少應已達精神耗弱之程度等節，有該醫院八十九年八月二十六日（八九）
    民診查字第一○五二號函暨所附之法律精神鑑定報告摘要各一份在卷足按。且被
    告於本院八十九年五月二十四日、同年六月八日、同年七月十三日訊問時及同年
    九月二十七日審理時，即有蹲在地上、低頭不答、喃喃重覆稱「警察打我」或「
    他們打我」或答非所問等現象，有各該次之訊問筆錄及審判筆錄可憑。綜上各節
    ，足見被告於行為時，對於外界事務之判斷能力，較普通人之平均程度，顯然減
    退，其所為係屬刑法第十九條第二項所稱精神耗弱人之行為，應依法減輕其刑。
    爰審酌被告之素行、犯罪之動機、手段、所生損害及犯罪後態度等一切情狀，各
    量處主文所示之刑，並定其應執行之刑。又被告係屬精神耗弱之人，爰依刑法第
    八十七條第二項之規定諭知被告於刑之執行完畢或赦免後，應入相當處所，施以
    監護二年。
三、至扣案之斜口鉗子一把，係被告所有供犯罪所用之物，應依刑法第三十八條第一
    項第二款之規定，予以宣告沒收。又在台中市警察局刑警隊少年組八十九年三月
    十六日下午七時五十分許之偵訊（調查）筆錄上及嫌犯相片上偽造之「張家和」
    署押各一枚，均應依刑法第二百十九條之規定併予宣告沒收。
據上論斷，應依刑事訴訟法第二百九十九條第一項前段，刑法第三百二十一條第一項
第三款、第二百十七條第一項、第五十一條第五款、第十九條第二項、第八十七條第
二項、第三十八條第一項第二款、第二百十九條，判決如主文。
中      華      民      國    八十九    年      十      月     十八     日
                                臺灣臺中地方法院刑事第六庭
                                    法  官  許  秀  芬
右正本證明與原本無異。
如不服本判決，應於判決送達後十日內向本院提出上訴狀，上訴於臺灣高等法院臺中
分院( 須附繕本 )。
                                    書記官
中      華      民      國    八十九    年      十      月      十八    日
附論罪科刑依據之法條：
刑法第三百二十一條第一項第三款
犯竊盜罪而有左列情形之一者，處六月以上五年以下有期徒刑：
三  攜帶兇器而犯之者。
刑法第二百十七條第一項
偽造印章、印文或署押，足以生損害於公眾或他人者，處三年以下有期徒刑。


司法院資訊處製作；財團法人民間司法改革基金會備份。
